臺灣高等法院刑事判決
111年度上訴字第704號
上  訴  人  
即  被  告  張宸祥




選任辯護人  葛彥麟律師
上  訴  人  
即  被  告  謝維恩

                    住○○市○○區○○○路0段000巷0號    指定辯護人  謝明訓律師(義務辯護人)
上列上訴人等因違反毒品危害防制條例案件，不服臺灣士林地方
法院110年度訴字第215號，中華民國110年9月28日第一審判決（
起訴案號：臺灣士林地方檢察署109年度偵字第13169號），提起
上訴，本院判決如下：
    主  文
原判決關於甲○○、丙○○部分撤銷。
甲○○共同販賣第三級毒品而混合二種以上之毒品未遂，處有期徒
刑貳年，扣案附表編號2、3所示之物沒收。
丙○○共同販賣第三級毒品而混合二種以上之毒品未遂，處有期徒
刑貳年，扣案附表編號2所示之物沒收。
    事  實
一、甲○○、丙○○與乙○○(由本院另行審結)均知悉毒品咖啡包乃他
    人任意添加種類、數量不詳之毒品混合而成，其內可能含有
    二種以上之毒品，且明知4-甲基甲基卡西酮為毒品危害防制
    條例第2條第2項第3款所列管之第三級毒品，硝西泮則為同
    條項第4款規定列管之第四級毒品，依法均不得販賣，亦可
    預見真實姓名年籍不詳綽號「阿鬼」之成年男人所交付之毒
    品咖啡包可能混合2種以上之第三、四級毒品，竟基於縱其
    等販賣之毒品咖啡包可能混合二種以上之第三、四級毒品，
    亦不違反其等本意之不確定故意，共同基於意圖營利之犯意
    聯絡，由甲○○使用附表編號3所示之行動電話，於民國109年
    7月21日至23日，以「AMG」（ID：amg1668_）之暱稱在網路
    通訊軟體WeChat（下稱WeChat）之公開聊天群組「（圖片）
    北中南（黑色音符圖片）支援版」上張貼販賣毒品咖啡包廣
    告訊息，並於同年月26日14時55分，在該群組，以「雙北AM
    G集團營業（橘色「營」字圖片）（黑色打勾圖片）最強2.0
    強勢回歸（紅色圖釘圖片）新款商品品質保證」等語張貼販
    賣毒品廣告之訊息，嗣有新北市政府警察局中和分局（下稱
    中和分局）警員於同日執行網路巡邏時發現，遂於同日17時
    41分向「AMG」佯稱欲購買上述毒品，雙方議定以新臺幣（
    下同）3萬5,000元之價格購買毒品咖啡包100包，且由丙○○
    約定在新北市淡水區沙崙拖吊場旁統一超商見面，並由乙○○
    向「阿鬼」取得附表編號2所示混合有4-甲基甲基卡西酮、
    硝西泮之毒品咖啡包100包。嗣警員於該日19時25分許，抵
    達上址後，由甲○○、丙○○帶同警員前往新北市○○區○○路000
    巷0號乙○○居所進行交易，乙○○及甲○○與丙○○見警員拿出現
    金後，即由乙○○自客廳抽屜取出附表編號2所示之毒品咖啡
    包100包且交付給無買受真意之警員，乙○○及甲○○與丙○○即
    為警以現行犯逮捕而未遂，並扣得附表所示之物。
二、案經新北市政府警察局中和分局報告臺灣士林地方檢察署檢
    察官偵查起訴。
    理  由
壹、證據能力部分：
    按被告以外之人於審判外之陳述，雖不符刑事訴訟法第159
    條之1至第159條之4之規定，而經當事人於審判程序同意作
    為證據，法院審酌該言詞陳述或書面陳述作成時之情況，認
    為適當者，亦得為證據。又當事人、代理人或辯護人於法院
    調查證據時，知有第159條第1項不得為證據之情形，而未於
    言詞辯論終結前聲明異議者，視為有前項之同意，同法第15
    9條之5亦有明定。查本件檢察官、上訴人即被告(下稱被告)
    甲○○、丙○○及辯護人就本判決下列所引被告以外之人於審判
    外陳述之證據能力均不予爭執，迄至言詞辯論終結，亦未對
    該等證據之證據能力聲明異議，本院審酌該些供述證據作成
    時，核無違法取證或其他瑕疵，認為以之作為本案之證據屬
    適當，自有證據能力。其餘資以認定被告犯罪事實之非供述
    證據，均查無違反法定程序取得之情形，依刑事訴訟法第15
    8條之4反面規定，亦具證據能力。
貳、實體部分：
一、本案認定事實所憑之證據及理由：　　
  ㈠上揭事實，業據被告甲○○於警詢、偵查、原審及本院準備程
    序、審理中(見偵卷第23至29、169至175頁，原審卷第129、
    216頁，本院卷第156、263頁)，暨被告丙○○於原審審理及本
    院準備程序、審理中，均坦承不諱(見原審卷第219頁，本院
    卷第133、263頁)，核與證人即同案被告乙○○於警詢、偵查
    及原審（見偵卷第51至54、253至255頁，原審卷第129、378
    頁）、證人即員警丁○○於偵查、原審審理時證述之情節相符
    （見偵卷第23至29、169至175、179至183、215、299至301
    頁，原審卷第129、216、184至193頁），並有中和分局搜索
    扣押筆錄、扣押物品目錄表、Wechat廣告張貼紀錄及對話紀
    錄照片、通話聯絡譯文、臺北榮民總醫院109年7月29日北榮
    毒鑑字第C0000000號毒品成分鑑定書㈠㈡、109年7月29日北榮
    毒鑑字第C0000000號毒品成分鑑定書、內政部警政署刑事警
    察局109年9月7日刑鑑字第1090085552號鑑定書各1份、查獲
    毒品照片37張等存卷可稽（見偵卷第57至61、97至99、101
    至116、225至229、307、308、311至314頁），且有附表所
    示之物扣案可查，足認被告甲○○、丙○○上開任意性之自白確
    與事實相符，堪以採信。
  ㈡再者，販賣毒品係政府嚴予查緝之違法行為，政府一向查禁
    森嚴並重罰不寬貸，且毒品可任意分裝或增減其份量，販賣
    毒品之行為亦無一定之公定價格，每次買賣之價格隨供需雙
    方之資力或關係之深淺或需求之數量、貨源之充裕與否、販
    賣者對於資金需求殷切與否、對行情認知，以及政府查緝之
    態度，進而為各種風險評估，機動的調整，有各種不同標準
    ，並非一成不變，惟販賣者從各種「價差」或係「量差」謀
    取利潤方式，或有差異，其所圖利益之非法販賣行為目的則
    屬相同。況且毒品之價格不低，取得不易，凡為販賣之不法
    行為者，苟無利可圖，應無甘冒持有毒品遭查獲之極大風險
    ，而以原本或賠本價格販售之理，是其等從中賺取買賣差價
    或量差牟利之意圖及事實，應屬符合論理法則且不違背社會
    通常經驗之合理判斷。查本案被告甲○○、丙○○乃智識正常之
    成年人，其等對於毒品之價格昂貴，取得不易，毒品交易為
    檢警機關嚴予取締之犯罪等節當知之甚稔，被告等人係於We
    chat上張貼販賣毒品之訊息，招攬不特定人與之交易，其與
    交易對象素不相識、毫無交情，自無甘冒重刑，不辭辛勞地
    居中聯繫、相約見面，而以原價買賣第三級毒品之理。況且
    ，被告甲○○於警詢自陳：我與丙○○與警方約定以3萬5,000元
    交易毒品咖啡包100包，乙○○有說100包的成本就是2萬5,000
    元，但怎麼分成所賺還沒談妥等語(見偵卷第26頁)，由以益
    證被告等確有販賣第三級毒品咖啡包藉此牟利之意圖及犯行
    至明。　　
　㈢至被告甲○○、丙○○及其等辯護人雖辯稱：被告甲○○、丙○○案
    發當時並不知悉拿到的毒品裡面混合2種以上毒品云云。然
    衡諸現今新興毒品種類日益繁多，且販賣混合多種不同級別
    毒品成分之咖啡包之案例層出不窮，電視媒體、報刊雜誌亦
    不斷報導警方多次查獲之咖啡包因混合毒品之成分複雜致施
    用者具有高度危險性及致死率，也因混合毒品之成分複雜，
    施用後所造成之危險性及致死率高於施用單一種類，政府為
    加強遏止混合毒品之擴散，乃於109年1月15日修正、同年7
    月15日施行之毒品危害防制條例第9條第3項，將混合毒品之
    犯罪行為，適用其中最高級別毒品之法定刑，並加重其刑至
    二分之一。是毒販所持有、販賣之毒咖啡包可能混合二種以
    上之毒品，已成為一般社會大眾所知悉，更遑論實際施用、
    販賣毒品咖啡包之人。被告甲○○、丙○○於行為時已經成年，
    分別具有專科肄業、國中肄業之教育程度，智識正常，被告
    甲○○、丙○○均自承先前有多次施用毒品紀錄，被告甲○○更曾
    施用過毒品咖啡包(見偵卷第27、39頁)，對於上情自難諉為
    不知。再者，證人丁○○於原審審理時證稱：微信資源版上「
    調酒」這個術語也是毒品的話術，是指毒品咖啡包的意思等
    語(見原審卷第191頁)；被告甲○○亦坦稱：「(問：警方喬裝
    買家加你微信好友時提問『哪裡？怎樣的2.0』，隨後你確認
    好友並回答調酒，『調酒』為何意思？」毒品咖啡包)」等語(
    見偵卷第25頁)，顯見被告等人對於毒品咖啡包之製作方式
    類似調酒，係以混合不同成分之物質調製而成一節，確實知
    之甚詳，是其等主觀上應已預見所販賣之毒品咖啡包可能含
    有二種以上之毒品成分，縱使被告甲○○、丙○○無法明確知悉
    扣案附表編號2所示之毒品咖啡內容物之成分種類，然其等
    知悉該等毒品咖啡包是毒品上游任意添加數量、種類均不詳
    之毒品或其他物質後混合而成，裡面之毒品成分難以掌握，
    縱含有二種以上毒品成分亦不足為奇，而其等未辨明該等毒
    品咖啡包之製造生產過程即因貪圖小利而任意將上開由同案
    被告乙○○自「阿鬼」處取得之毒品咖啡包出售他人，顯見被
    告甲○○、丙○○對於所販賣之毒品咖啡包究竟含有何種第三級
    毒品或兼含有第四級毒品，均在所不問，是被告2人具有販
    賣第三級毒品而混合二種以上之毒品之不確定故意，應堪認
    定。
  ㈣綜上所述，本案事證明確，被告甲○○、丙○○上開犯行堪以認
    定，應依法論科。　
二、論罪：
　㈠按109年1月15日增訂公布、同年7月15日生效施行之毒品危害
    防制條例第9條第3項，立法理由已說明「本條第3項所稱之
    混合，係指將2種以上之毒品摻雜調合，無從區分而言（如
    置於同一包裝）。依目前毒品查緝實務，施用混合毒品之型
    態日益繁多，且因混合毒品之成分複雜，施用後所造成之危
    險性及致死率均高於施用單一種類者，為加強遏止混合毒品
    之擴散，爰增訂第3項，規定犯第4條至第8條之罪，而有混
    合2種以上毒品之情形者，加重其刑至二分之一。另本項係
    屬分則之加重，為另一獨立之犯罪型態，如其混合二種以上
    毒品屬不同級別，應依最高級別毒品所定之法定刑，並加重
    其刑至二分之一，例如販賣混合第三級及第四級毒品者，依
    販賣第三級毒品之法定刑處斷，並加重其刑至二分之一；如
    屬同一級別者，因無從比較高低級別，則依各該級別毒品所
    定之法定刑，加重其刑至二分之一」等情綦詳，先予敘明。
    　
　㈡被告甲○○、丙○○所販賣之毒品咖啡包經送鑑定結果，含有第
    三級毒品、第四級毒品成分，業如前述，係同一包裝內摻雜
    調合有二種以上之毒品，自屬毒品危害防制條例第9條第3項
    所稱之混合二種以上之毒品。核被告甲○○、丙○○所為，均係
    犯毒品危害防制條例第9條第3項、第4條第6項、第3項、第4
    項之販賣第三級毒品而混合二種以上之毒品未遂罪，並依毒
    品危害防制條例第9條第3項規定，適用最高級別即販賣第三
    級毒品之法定本刑，加重其刑至二分之一。又毒品危害防制
    條例第9條第3項規定屬刑法分則加重，為另一獨立之犯罪型
    態，公訴意旨未論及此罪名，容有未洽，惟因基本社會事實
    同一，且經本院於審理時當庭告知被告等人變更後之罪名（
    見本院卷第262頁），無礙於被告等人訴訟防禦權之行使，
    爰依法變更起訴法條。被告甲○○、丙○○持有第三級毒品純質
    淨重5公克以上之低度行為，應為販賣毒品未遂之高度行為
    所吸收，不另論罪。被告甲○○、丙○○與同案被告乙○○就本件
    販賣第三級毒品而混合二種以上之毒品未遂犯行間，有犯意
    聯絡及行為分擔，為共同正犯。
　㈢被告甲○○、丙○○已著手於共同販賣第三級毒品而混合二種以
    上之毒品行為之實行，惟因買家為喬裝員警而不遂，為未遂
    犯，爰依刑法第25條第2項之規定，按既遂犯之刑度減輕其
    刑。
　㈣關於毒品危害防制條例第17條第2項之審酌：
　⒈按毒品危害防制條例第17條第2項規定：「犯第4條至第8條之
    罪於偵查及歷次審判中均自白者，減輕其刑。」此所謂自白
    ，係指對自己之犯罪事實全部或主要部分為肯定供述之意，
    所稱犯罪事實，則指符合犯罪構成要件之具體社會事實而言
    。又有無營利之主觀意圖，乃販賣毒品、轉讓毒品及為他人
    購買毒品以幫助施用等犯罪之主要分野，亦為各該犯罪異其
    刑罰輕重之原因，自屬販賣毒品犯罪之重要構成要件事實，
    倘僅承認交付毒品、收取價款等客觀行為，而未坦認有營利
    意圖，自難認已就販賣毒品之事實為自白(最高法院111年度
    台上字第83號判決意旨參照)。
　⒉本件被告甲○○對於其主觀上有營利意圖，以及客觀上刊登廣
    告、與買家聯繫約定交易毒品咖啡包之數量、金額、地點、
    欲交付毒品咖啡包與買家等行為，於警詢、偵查、原審及本
    院均已坦承，依上說明，被告甲○○已自白毒品危害防制條例
    第4條第3項之販賣第三級毒品罪。被告甲○○所犯為毒品危害
    防制條例第4條第6項、第3項、第9條第3項之販賣第三級毒
    品而混合二種以上之毒品未遂罪，因毒品危害防制條例第9
    條第3項屬分則之加重，且為獨立之犯罪型態（立法理由參
    照），但以該條「犯前五條之罪而混合二種以上之毒品者」
    之立法體例，就本件違反同條例第4條販賣毒品而言，係以
    販賣毒品之基本構成要件行為，結合混合二種以上毒品之情
    形，結合為另一獨立之犯罪型態，是國家之刑罰權單一，二
    者間並無從割裂，故第9條第3項之混合二種以上毒品之加重
    犯罪型態，亦應解為毒品危害防制條例第17條第2項所規範
    之犯罪類型範圍。被告甲○○就混合二種毒品之加重構成要件
    雖辯稱並不知情而未自白，但因被告甲○○所犯販賣第三級毒
    品而混合二種以上之毒品罪，是基本之販賣毒品行為與混合
    二種毒品之加重要件結合為獨立之犯罪，二者間無從割裂，
    本應一體適用，且按上開毒品危害防制條例第17條第2項之
    文義解釋，就販賣毒品之基本要件行為自白犯罪，即合於該
    條項之規範要件，是本件被告甲○○所為仍合於該減刑事由，
    爰予敘明，並依法遞減之。
　⒊被告丙○○之辯護人雖主張：被告丙○○於警詢時，對於販賣毒
    品之交易地點即過程等構成要件事實為肯定供述，應認被告
    已為自白云云。經查，被告丙○○於警詢時固供稱：「(問：
    你及甲○○與警方約定交易內容為何？)我知道是以新臺幣3萬
    5,000元交易毒品咖啡包100包」、「(問：你及甲○○與警方
    所喬裝買家交易過程為何？）是我及甲○○與警方所喬裝之買
    家連繫交易，後由甲○○及我出門將警方所喬裝之買家帶至新
    北市○○區○○路000巷0號1樓內交易，我們看到現金無誤後，
    就讓乙○○把毒品咖啡包拿出來交付」等語（見偵卷第38頁）
    ，然被告丙○○於該次警詢時復陳稱：「我沒有參與分工，我
    只是陪同甲○○，主要連繫是甲○○，我只有在此次交易幫忙傳
    話，毒品是乙○○提供的」、「(問：你與甲○○及乙○○販賣毒
    品如何分得利益？)我沒有參與這個話題」等語(見偵卷第38
    頁)，是被告丙○○於警詢時固坦承有與被告甲○○跟警方所喬
    裝之買家聯繫、約定交易內容及見面欲進行交易等客觀行為
    ，但並未坦認有營利意圖，更辯稱沒有參與分工，僅是陪同
    甲○○、幫忙傳話云云，依上開說明，尚難認其已就販賣第三
    級毒品罪之全部或主要事實自白，是被告丙○○之辯護人主張
    應適用毒品危害防制條例第17條第2項規定云云，自屬無據
    。　
　㈤被告甲○○之辯護人於原審雖以被告甲○○自幼即診斷出好動、
    注意力不集中、容易跟同學起衝突等心智缺陷問題，被告甲○○辨識行為違法或依其辨識而行為之能力，較一般正常人顯
    著減低，符合刑法第19條第2項得減輕其刑之要件，並請查
    明有無因被告之供出而查獲上游等語，然查：
  ⒈按毒品危害防制條例第17條第1項所謂「供出毒品來源，因而
    查獲其他正犯或共犯者」，係指犯罪行為人供出毒品來源之
    對向性正犯，或與其具有共同正犯、共犯（教唆犯、幫助犯
    ）關係之毒品由來之人的相關資料，諸如其前手或共同正犯
    、共犯之姓名、年籍、住居所，或其他足資辨別之特徵等項
    ，使調查或偵查犯罪之公務員得據以對之發動調查或偵查程
    序，並因此而確實查獲其人、其犯行者，始足該當。若被告
    僅表示願供出來源，或係已供出來源，然迄審理辯論終結前
    尚未查獲者，均難邀此寬典。查同案被告乙○○曾於警詢、偵
    查時供出共犯「阿鬼」即蔡ＯＯ（姓名詳卷），並經被告甲○○
    於偵查中確定，然經警察調閱乙○○與蔡ＯＯ之手機網路上網歷
    程，經分析比對與乙○○所陳述時、地之基地台位置完全不符
    ，乙○○亦無法提供其他任何具體之線索供警方追查，故本案
    未因其之供述而查獲其毒品上游販賣毒品之犯行一節，有中
    和分局110年4月19日新北警中刑字第1104633809號函暨警員
    110年4月17日職務報告1份存卷可參（見原審卷第21至25頁
    ），故本件尚無因被告甲○○之供出毒品來源，因而查獲其他
    正犯或共犯之情形存在，自無適用毒品危害防制條例第17條
    第1項規定之餘地。
  ⒉觀諸被告甲○○之辯護人所提出之臺北市立關渡醫院身心科病
    歷紀錄（見原審卷第233至273頁），被告甲○○固因注意力不
    足過動症至該醫院就診，惟其最後就診日為106年11月27日
    ，距本案已有相當時日，且該等病歷亦無被告不能或顯著降
    低辨識行為違法或欠缺依其辨識而行為之能力之相關記載，
    復觀被告甲○○與員警之對話譯文，可見其能與員警就毒品價
    金進行磋商，是其當時意識清楚，有相當之思考及論述能力
    ，又被告甲○○於案發翌日之警詢、偵訊中，均能陳述本件交
    易、查獲過程，對於他人提問的問題能理解，亦能清楚表達
    ，可徵被告甲○○於本件行為時，確實知悉其行為之意義及目
    的，並無因精神障礙或心智缺陷，致不能辨識其行為違法性
    或辨識能力顯然降低之情，本院綜合上情，已可排除被告行
    為時業已達刑法第19條第2項所指情狀，自無函詢臺北市立
    關渡醫院之必要，辯護人前開辯解尚屬無據。
  ㈥關於刑法第59條之審酌：
　⒈按犯罪之情狀顯可憫恕，認科以最低度刑仍嫌過重者，得酌
    量減輕其刑，刑法第59條定有明文。此所謂最低度刑，固包
    括法定最低本刑；惟遇有其他法定減輕之事由者，則應係指
    適用其他法定減輕事由減輕其刑後之最低度刑而言。倘被告
    別有法定減輕事由者，應先適用法定減輕事由減輕其刑後，
    猶認其犯罪之情狀顯可憫恕，即使科以該減輕後之最低度刑
    仍嫌過重者，始得適用刑法第59條規定酌量減輕其刑。又該
    條所謂「犯罪之情狀」，與同法第57條規定科刑時應審酌之
    一切情狀，並非有截然不同之領域，於裁判上酌減其刑時，
    應就犯罪一切情狀（包括第57條所列舉之10款事項），予以
    全盤考量，審酌其犯罪有無可憫恕之事由（即判例所稱有特
    殊之原因與環境等等，在客觀上足以引起一般同情，以及宣
    告法定低度刑，是否猶嫌過重），以為判斷（最高法院102
    年台上字第2513號判決意旨參照）。次按販賣第三級毒品罪
    之法定刑，依毒品危害防制條例第4條第3項規定為：「製造
    、運輸、販賣第三級毒品者，處7年以上有期徒刑，得併科
    新臺幣1千萬元以下罰金。」，然同為販賣第三級毒品之人
    ，其原因動機不一，犯罪情節未必盡同，或有大盤毒梟者，
    亦有中、小盤之分，甚或僅止於吸毒者友儕間為求互通有無
    之有償交付，是其態樣顯非可一概而論，即其販賣行為所造
    成危害社會之程度亦非可等量齊觀，倘依其情狀處以相當之
    有期徒刑，即足以懲儆，並可達防衛社會之目的者，自非不
    可依客觀之犯行與主觀之惡性二者加以考量其情狀，是否有
    可憫恕之處，適用刑法第59條之規定酌量減輕其刑，期使個
    案裁判之量刑，能斟酌至當，符合比例原則。
　⒉本院審酌被告丙○○所為，固戕害他人身心健康，助長毒品之
    氾濫，本不宜輕縱，惟其本件係因陪同在被告甲○○身旁，方
    與被告甲○○共同為本件犯行，並非事先與被告甲○○、乙○○謀
    劃本案，是被告丙○○惡性及犯罪情節較諸大量走私進口或長
    期販賣毒品之「大盤」、「中盤」毒販有重大差異，且於原
    審及本院審理時已坦承犯行，深具悔意，縱令以毒品危害防
    制條例第9條第3項、第4條第6項、第3項之規定而科處最輕
    本刑，相較被告丙○○之犯罪情節，猶嫌過重，在客觀上應足
    以引起一般人之同情，確有情輕法重之失衡現象，而堪可憫
    恕之情狀，為使其量刑斟酌至當，符合比例原則，爰依刑法
    第59條之規定酌量減輕其刑，並依法遞減之。　　　
三、撤銷原判決之理由及量刑之審酌：
　㈠原審經審理結果，認被告甲○○、丙○○犯罪事證明確，而予論
    罪科刑，固非無見，惟查：本件被告甲○○、丙○○所為，均係
    犯毒品危害防制條例第9條第3項、第4條第6項、第3項、第4
    項之販賣第三級毒品而混合二種以上之毒品未遂罪，並應依
    毒品危害防制條例第9條第3項規定，適用販賣第三級毒品罪
    加重其刑，原審認定被告2人係犯毒品危害防制條例第4條第
    6項、第3項販賣第三級毒品未遂罪，漏未論及毒品危害防制
    條例第9條第3項之罪名，自有未洽。
　㈡被告甲○○上訴意旨略以：被告甲○○始終坦承犯行，已有悔意
    ，希望從輕量刑，讓被告早日與家人團聚，給予被告緩刑或
    再與減刑等語(見本院卷第27、28頁)；被告丙○○上訴主張：
    被告丙○○於警詢已就構成要件事實完整陳述，應符合毒品危
    害防制條例第17條第2項偵審自白之要件，原審量刑過重，
    請從輕量刑，給予被告緩刑機會等語(見本院卷第275、276
    頁)。
　㈢本院查：
　⒈按毒品危害防制條例第17條第2項規定所稱「自白」，係指對
    自己之犯罪事實全部或主要部分為肯定供述之意。另所謂犯
    罪事實之「主要部分」，係以供述包含主觀及客觀之構成要
    件該當事實為基本前提。又販賣毒品與無償轉讓、合資購買
    、代購、幫助他人施用毒品或與他人共同持有毒品，係不同
    之犯罪事實。行為人主觀上有無營利之意圖，乃販賣與他罪
    之主要分際，亦為各該犯罪異其刑罰輕重之評價原因，自屬
    販賣毒品罪之重要主觀構成要件事實。被告丙○○於警詢時固
    坦承有與被告甲○○跟警方所喬裝之買家聯繫、約定交易內容
    及見面欲進行交易等客觀行為，但並未坦認有營利意圖，更
    辯稱沒有參與分工，僅是陪同甲○○、幫忙傳話云云，尚難認
    其已就販賣第三級毒品罪之全部或主要事實自白，自無毒品
    危害防制條例第17條第2項規定適用之餘地，被告丙○○上訴
    主張應適用上開規定減輕其刑，難認可採。
　⒉按刑事審判旨在實現刑罰權分配正義，故法院對有罪被告科
    刑，應符合罪刑相當原則，使輕重得宜，罰當其罪，以契合
    社會法律感情，此所以刑法第57條明定科刑時應審酌一切情
    狀，尤應注意該條所列各款事項以為科刑輕重之標準，俾使
    法院就個案量刑，能斟酌至當。又量刑輕重係屬事實審法院
    得依職權自由裁量事項，苟已斟酌刑法第57條各款所列情狀
    而未逾越法定刑度，不得遽指為違法（最高法院98年度台上
    字5002號判決意旨參照）。查本件原審量刑時，已以被告甲○○、丙○○之責任為基礎，敘明刑法第57條所定各款科刑輕重
    應審酌之事項，兼顧被告有利與不利之科刑資料，並對被告
    甲○○適用刑法第25條第2項、毒品危害防制條例第17條第2項
    規定遞減其刑，對被告丙○○適用刑法第25條第2項、第59條
    規定遞減其刑，於法定刑度範圍內，詳予考量審酌而為刑之
    量定，並未逾越公平正義之精神，亦無濫用裁量職權情事，
    核屬法院量刑職權之適法行使，尚屬妥適，自難指為違法或
    不當。復參以毒品危害防制條例第4條第3項之販賣第三級毒
    品罪，法定刑為7年以上有期徒刑，得併科1千萬以下罰金，
    原審就被告2人業依前揭減刑規定遞減之，而分別量處有期
    徒刑2年，已屬輕度之量刑，自難認原審就被告甲○○、丙○○
    有何量刑過重之情，被告2人徒以前詞指摘原審量刑不當，
    請求再予減輕，實屬無據。
　⒊被告甲○○、丙○○以前開情詞提起上訴，指摘原判決不當，雖
    無理由，惟原判決既有上開可議之處，即屬無可維持，應由
    本院將被告甲○○、丙○○部分撤銷改判。
　㈣爰以行為人之責任為基礎，審酌被告甲○○、丙○○明知第三級
    毒品足以戕害他人健康，並對社會治安造成潛在危害，猶與
    乙○○共同販賣予他人施用，幸交付予喬裝買家之員警，惟仍
    有助長毒品之流通可能，所為甚屬不該，並念及被告甲○○始
    終坦承犯行、被告丙○○則於原審及本院審理時坦承之態度，
    又參酌被告甲○○負責刊登販賣廣告、與警方議價、聯絡乙○○
    ，被告丙○○負責約定地點等參與之程度，此次販賣毒品之數
    量非微、對象僅有1人，暨衡酌其等於本件前均無前科之素
    行，有本院被告前案紀錄表2份存卷可查（見本院卷第67至7
    6頁），被告甲○○自陳科技大學肄業之智識程度、未婚、無
    業、與母親同住之家庭生活狀況（見原審卷第218頁、本院
    卷第276頁）；被告丙○○自陳國中畢業之智識程度、未婚、
    現從事板模工作，月入約4、5萬元、與家人同住之家庭生活
    狀況（本院卷第218 頁），分別量處如主文第2、3項所示之
    刑。再參以原審於斟酌量刑之各項情狀後，對被告甲○○、丙○○均量處有期徒刑2年，雖然原審就被告等人上開犯行，有
    漏未依毒品危害防制條例第9條第3項規定，適用販賣第三級
    毒品罪加重其刑之情形，但考量本院認定被告甲○○、丙○○參
    與犯罪之整體情節與原審所認定之情節，並無明顯不同，僅
    因原審漏未審酌被告等人販賣之第三級毒品咖啡包尚混合有
    微量之第四級毒品，況原審判決認同案被告乙○○係犯毒品危
    害防制條例第9條第3項、第4條第6項、第3項、第4項之販賣
    第三級毒品而混合二種以上之毒品未遂罪，依毒品危害防制
    條例第9條第3項規定，適用販賣第三級毒品罪加重其刑後，
    對同案被告乙○○量處有期徒刑2年(見本院卷第25至35頁)，
    參諸被告甲○○、丙○○就本案之實際參與犯罪行為分擔，其整
    體犯罪情節並未較重於同案被告乙○○，本院認依原審就被告
    甲○○、丙○○所量處有期徒刑2年，已足使被告2人之量刑符合
    罪責相當之原則，尚無再予加重之必要，附此敘明。
四、沒收：
  ㈠按共犯責任共同原則僅在處理共同犯罪參與關係中責任之認
    定，至於犯罪成立後應如何沒收，仍須以各行為人對工具物
    有無所有權或共同處分權為基礎，並非因共同正犯責任共同
    ，即謂其共同效力應及於各共同正犯之沒收範疇，即需對各
    共同正犯重複諭知沒收。從而除有其他特別規定者外，犯罪
    工具物須屬被告所有，或被告有事實上之處分權時，始得在
    該被告罪刑項下諭知沒收；至於非所有權人，又無共同處分
    權之共同正犯，自無庸在其罪刑項下諭知沒收（最高法院10
    7年度台上字第2944號判決參照）。
  ㈡扣案附表編號2所示之物，係被告甲○○、丙○○與同案被告乙○○
    為本案販賣第三級毒品未遂犯罪後遭查獲之第三級毒品，連
    同其包裝袋因沾附有微量第三級毒品，難以完全析離，且無
    析離之必要與實益，除經取樣鑑驗用罄部分無庸沒收外，不
    問屬於犯罪行為人與否，均整體視為違禁物，依刑法第38條
    第1項規定及共犯責任共同原則宣告沒收之。
  ㈢扣案如附表編號3之行動電話，為被告甲○○所有，供本件犯行
    所用，應依毒品危害防制條例第19條第1項宣告沒收。
  ㈣至扣案附表編號4所示之電話，固為被告丙○○所有，然並未用
    於本件犯行；另扣案附表編號1、5至7所示之物，則為同案
    被告乙○○所有，均與本案犯行無關，且附表編號1為其持有
    之純質淨重5公克以上之第三級毒品、附表編號6、7所示之
    物為其施用第二級毒品犯行所剩、所用，自均無從於本案宣
    告沒收，併此敘明。
五、是否宣告緩刑之說明：
  ㈠按得宣告緩刑者，以未曾受有期徒刑以上刑之宣告，或前受
    有期徒刑以上刑之宣告，執行完畢或赦免後，5年以內未曾
    受有期徒刑以上刑之宣告為要件，故凡在判決前已經受有期
    徒刑以上刑之宣告確定者，即不合於緩刑條件（最高法院77
    年度台非字第183號判決意旨參照）。
　㈡經查，被告甲○○前因施用毒品案件，於111年1月12日經原審
    法院以111年審簡字第3、4號判決分別判處有期徒刑2月、3
    月，應執行有期徒刑4月，於同年2月15日判決確定，現正執
    行中(執行期間為111年5月28日至同年9月27日)，有本院被
    告前案紀錄表在卷可稽（見本院卷第213至217頁）；另被告
    丙○○曾因幫助詐欺案件，於111年2月18日經原審法院以110
    年度金訴字第368號判決判處有期徒刑3月，經被告提起上訴
    後，復於同年5月26日撤回上訴確定在案，有本院被告前案
    紀錄表在卷可查(見本院卷第219至223頁)，被告甲○○、丙○○
    既於本件判決前已因故意犯罪而受有期徒刑之宣告確定，即
    與緩刑要件不合，並無宣告緩刑之要件或前提，被告2人請
    求併予宣告緩刑，自屬無據。　
據上論斷，應依刑事訴訟法第369條第1項前段、第364條、第299
條第1項前段、第300條，毒品危害防制條例第4條第6項、第3項
、第9條第3項、第17條第2項、第19條第1項，刑法第11條、第28
條、第25條第2項、第59條、第38條第1項，判決如主文。
本案經檢察官王芷翎提起公訴，檢察官呂光華到庭執行職務。
中　　華　　民　　國　　111 　年　　7 　　月　　21　　日
                  刑事第一庭  審判長法　官  周煙平
                                    法　官  吳炳桂
                                    法　官  連育群
以上正本證明與原本無異。
如不服本判決，應於收受送達後20日內向本院提出上訴書狀，其
未敘述上訴之理由者並得於提起上訴後20日內向本院補提理由書
（均須按他造當事人之人數附繕本）「切勿逕送上級法院」。
                                    書記官  廖紫喬
中　　華　　民　　國　　111 　年　　7 　　月　　21　　日
附錄：本案論罪科刑法條全文
毒品危害防制條例第4條
製造、運輸、販賣第一級毒品者，處死刑或無期徒刑；處無期徒
刑者，得併科新臺幣3千萬元以下罰金。
製造、運輸、販賣第二級毒品者，處無期徒刑或10年以上有期徒
刑，得併科新臺幣1千5百萬元以下罰金。
製造、運輸、販賣第三級毒品者，處7年以上有期徒刑，得併科
新臺幣1千萬元以下罰金。
製造、運輸、販賣第四級毒品者，處5年以上12年以下有期徒刑
，得併科新臺幣5百萬元以下罰金。
製造、運輸、販賣專供製造或施用毒品之器具者，處1年以上7年
以下有期徒刑，得併科新臺幣1百50萬元以下罰金。
前五項之未遂犯罰之。
毒品危害防制條例第9條
成年人對未成年人販賣毒品或犯前三條之罪者，依各該條項規定
加重其刑至二分之一。
明知為懷胎婦女而對之販賣毒品或犯前三條之罪者，亦同。
犯前五條之罪而混合二種以上之毒品者，適用其中最高級別毒品
之法定刑，並加重其刑至二分之一。
附表
編號 物品名稱  備註  1 毒品咖啡包50包 ⒈臺北榮民總醫院檢體編號C0000000-0，MOSCHINO字樣和平標誌圖案白色包裝袋內含黃色粉末50包（編號101至150），總毛重357.9300公克，總淨重301.7861公克，取樣0.3256公克，總驗餘淨重301.4605公克，檢出成分：4-甲基甲基卡西酮、硝西泮、耐妥眠。 ⒉依右列鑑定結果，推估驗前總純質淨重約6.0357公克（計算式301.7861×2％＝6.0357，以下四捨五入）（起訴書載：5.9267公克，尚有誤會）。 ⒈毒品咖啡包150包，編號1至150，經檢視均為金/黑/白色包裝，外觀型態均相似。驗前總毛重1054.33克，驗前總淨重約889.39公克。 ⒉經內政部警政署刑事警察局隨機抽取編號8鑑定，經檢視內含黃色粉末。淨重6.37公克，取2.42公克鑑定用罄，餘3.95公克，檢出第三級毒品4-甲基甲基卡西酮及微量第四級毒品硝西泮（耐妥眠）等成分。 ⒊測得4-甲基甲基卡西酮純度約2％。 2 毒品咖啡包100包 1、臺北榮民總醫院檢體編號C0000000，MOSCHINO字樣和平標誌圖案白色包裝袋內含黃色粉末100包（編號1至100），總毛重705.1200公克，總淨重594.3767公克，取樣0.2636公克，總驗餘淨重594.1131公克，檢出成分：4-甲基甲基卡西酮。 2、依右列鑑定結果，推估 驗前總純質淨重約11.8875公克（計算式594.3767×2％＝11.8875，以下四捨五入）。  3 iPhone手機1 支          ⒈被告甲○○所有，供本件販賣第三級毒品而混合二種以上之毒品犯行聯絡之用。 ⒉IMEI：000000000000000，含SIM卡1張。  4 OPPO手機1支  ⒈被告丙○○所有。                        ⒉IMEI：000000000000000、000000000000000，含SIM卡1張。  5 000-0000普重機車1部 同案被告乙○○所有，已發還。  6 第二級毒品甲基安非他命4包 ⒈同案被告乙○○所有，施用第二級毒品所剩。  ⒉檢體編號C0000000-0，米白色或透明晶體2包，總毛重1.1008公克，總淨重0.6128公克，取樣0.0020公克，總驗餘淨重0.6108公克。 ⒊檢體編號C0000000-0，白色或透明晶體2包，總毛重1.0553公克，總淨重0.4303公克，取樣0.0023公克，總驗餘淨重0.4280公克。  7 吸食器1組  同案被告乙○○所有，施用第二級毒品所用。